臺灣新北地方法院刑事判決
111年度金訴字第1311號
公  訴  人  臺灣新北地方檢察署檢察官
被      告  NGUYEN THI HANH（中文名阮氏幸；越南籍）




上列被告因違反洗錢防制法等案件，經檢察官提起公訴（111年
度偵字第22681號），被告於本院準備程序中，就被訴事實為有
罪之陳述，經本院合議庭裁定由受命法官獨任進行簡式審判程序
，判決如下：
    主    文
NGUYEN THI HANH幫助犯洗錢防制法第十四條第一項之洗錢罪，
處有期徒刑貳月，併科罰金新臺幣壹萬元，罰金如易服勞役，以
新臺幣壹仟元折算壹日。緩刑貳年，並應依如附表所示之內容履
行。
    犯罪事實
一、NGUYEN THI HANH依一般社會通常生活經驗，可預見將金融
    機構帳戶交由他人使用，可能幫助詐欺集團，詐欺社會大眾
    轉帳或匯款至該帳戶，成為所謂「人頭帳戶」，作為對方收
    受、提領特定犯罪所得使用，對方提領後即會產生遮斷金流
    以逃避國家追訴、處罰之效果，竟基於縱將帳戶資料交給他
    人，他人可能利用該帳戶犯詐欺取財罪，並利洗錢之實行，
    亦不違背其本意之幫助犯意，於民國110年11月間某日，將
    其設於合作金庫商業銀行帳號0000000000000號帳戶（下稱
    系爭帳戶）之提款卡交與真實姓名年籍不詳之人。嗣該人所
    屬之詐欺集團取得系爭帳戶之提款卡後，即與同集團其他成
    員，共同基於意圖為自己不法所有之詐欺及一般洗錢之犯意
    聯絡，由同集團成員於110年12月15日18時32分許、同年月1
    7日11時26分許，致電蔡秉原，佯稱：其帳戶遭到封鎖，須
    匯款進指定帳戶，始能解鎖云云，致其陷於錯誤，而依指示
    於同年月17日19時28分54秒、同年月18日18時14分28秒、18
    時54分16秒，分別匯款新臺幣（下同）各2萬元至系爭帳戶
    旋遭同集團成員提領一空，藉以製造金流之斷點，而掩飾或
    隱匿該犯罪所得之去向、所在。
二、案經蔡秉原訴由臺中市政府警察局第三分局報告臺灣新北地
    方檢察署檢察官偵查起訴。
　　理    由
一、證據能力部分：
    本案被告NGUYEN THI HANH所犯係死刑、無期徒刑或最輕本
    刑為3年以上有期徒刑或高等法院管轄第一審案件以外之罪
    ，其於準備程序期日就被訴事實為有罪之陳述，經本院告知
    簡式審判程序之旨，並聽取公訴人及被告之意見後，經合議
    庭依刑事訴訟法第273條之1第1項規定裁定由受命法官獨任
    進行簡式審判程序。是本案之證據調查，依刑事訴訟法第27
    3條之2規定，不受同法第159條第1項、第161條之2、第161
    條之3、第163條之1及第164條至第170條規定之限制，先予
    敘明。
二、認定本案犯罪事實之證據及理由：
　　上揭犯罪事實，業據被告坦承不諱（見金訴卷第49、58頁）
    ，復據證人即告訴人蔡秉原於警詢（見偵卷第10至12頁）指
    訴綦詳，並有告訴人提出之新臺幣交易明細、通話記錄截圖
    （見偵卷第13至14頁反面）、被告合庫帳戶綜合印鑑卡、開
    戶證件、歷史交易明細查詢結果（見偵卷第16至17頁反面）
    、合作金庫商業銀行民族分行111年8月8日合金民族字第111
    0002457號函暨附件歷史交易明細查詢結果（見金訴卷第39
    至42頁）在卷可稽，足認被告具任意性之自白與事實相符。
    本案事證明確，被告犯行堪以認定，應予依法論科。
三、論罪科刑：
㈠、按刑法第30條之幫助犯，係以行為人主觀上有幫助故意，客
    觀上有幫助行為，即對於犯罪與正犯有共同認識，而以幫助
    意思，對於正犯資以助力，但未參與實行犯罪之行為者而言
    。幫助犯之故意，除需有認識其行為足以幫助他人實現故意
    不法構成要件之「幫助故意」外，尚需具備幫助他人實現該
    特定不法構成要件之「幫助既遂故意」，惟行為人只要概略
    認識該特定犯罪之不法內涵即可，無庸過於瞭解正犯行為之
    細節或具體內容。金融帳戶乃個人理財工具，依我國現狀，
    申設金融帳戶並無任何特殊限制，且可於不同之金融機構申
    請多數帳戶使用，是依一般人之社會通念，若見他人不以自
    己名義申請帳戶，反而收購或借用別人之金融帳戶以供使用
    ，並要求提供提款卡及告知密碼，則提供金融帳戶者主觀上
    如認識該帳戶可能作為對方收受、提領特定犯罪所得使用，
    對方提領後會產生遮斷金流以逃避國家追訴、處罰之效果，
    仍基於幫助之犯意，而提供該帳戶之提款卡及密碼，以利洗
    錢實行，仍可成立一般洗錢罪之幫助犯（最高法院108年度
    台上大字第3101號裁定意旨參照）。查被告於上述時、地，
    將系爭帳戶提款卡交給真實姓名年籍不詳之人，供該人所屬
    之詐欺集團成員，對告訴人以前述方式施以詐術，而致其陷
    於錯誤，並依指示匯款至系爭帳戶，嗣旋遭同集團不詳成員
    提領一空，被告所為固未直接實行詐欺取財、掩飾、隱匿犯
    罪所得之構成要件行為，惟其提供系爭帳戶提款卡給詐欺集
    團成員使用，確對詐欺集團成員遂行詐欺取財、掩飾、隱匿
    犯罪所得資以助力，有利詐欺取財及洗錢之實行，是核被告
    所為，係犯刑法第30條第1項前段、第339條第1項之幫助詐
    欺取財罪、刑法第30條第1項前段、洗錢防制法第14條第1項
    之幫助洗錢罪。又本案之詐欺方式，雖屬詐欺集團所犯，然
    並無積極證據證明被告知悉該集團成員達3人以上，或知悉
    該詐欺集團所使用之詐欺方式，是本案尚難認犯有刑法第33
    9條之4第1項各款之幫助加重詐欺取財罪名，附此敘明。
㈡、被告以一交付系爭帳戶提款卡之行為同時觸犯幫助詐欺取財
    、幫助洗錢罪，為想像競合犯，依刑法第55條規定，應從一
    重論以幫助洗錢罪。
㈢、按犯前2條之罪，在偵查或審判中自白者，減輕其刑，洗錢防
    制法第16條第2項定有明文。被告於本院審理時對於所犯同
    法第14條第1項之罪自白不諱（見金訴卷第49、58頁），依
    前開規定，應予減輕其刑。被告既係對正犯資以助力而未參
    與犯罪構成要件行為之實行，為洗錢罪之幫助犯，爰依刑法
    第30條第2項之規定，按正犯之刑減輕之，並依刑法第70條
    規定遞減之。
㈣、爰審酌被告貿然將其系爭帳戶提款卡提供真實姓名年籍不詳
    之人所屬之詐欺集團使用，手段雖屬平和，惟此使詐騙者得
    以掩飾真實身分，且受騙匯入之犯罪所得一旦提領而出，即
    得製造金流斷點，增加查緝犯罪之困難，並助長社會犯罪風
    氣，殊屬不當；惟念及被告本身尚非實際參與本案詐欺取財
    、洗錢正犯之行為，可非難性較小，亦無證據證明被告因本
    案犯行獲有任何利益；兼衡被告業能坦認犯行，且表示願全
    額賠償告訴人之損害（見金訴卷第58頁），堪認其犯後態度
    良好；暨其自陳為高中畢業之智識程度，在工廠工作，月收
    入約33,000元至34,000元，未婚，須扶養父母之生活狀況（
    見金訴卷第58頁）等一切情狀，量處如主文所示之刑，併諭
    知罰金易服勞役之折算標準。
㈤、查被告前未曾因故意犯罪受有期徒刑以上刑之宣告，有臺灣
    高等法院被告前案紀錄表在卷可憑（見金訴卷第11頁），其
    因一時失慮致犯本罪，犯後坦承犯行，並表示願以分3期給
    付之方式全額賠償告訴人之損害（見金訴卷第58頁），告訴
    人亦同意予以被告緩刑之機會，有本院公務電話紀錄表在卷
    可佐（見金訴卷第67頁），本院認被告經此偵審程序及刑之
    宣告，應能知所警惕，而無再犯之虞，對其所宣告之刑以暫
    不執行為適當，爰依刑法第74條第1項第1款規定，併予宣告
    緩刑2年，以啟自新。此外，為使告訴人權益獲得充分保障
    ，併依刑法第74條第2項第3款之規定，命被告應依如附表所
    示之內容對告訴人為給付，此部分緩刑宣告所附帶之條件，
    依刑法第74條第4項之規定，得為民事強制執行名義。又倘
    被告未遵循本院諭知之上開緩刑負擔，情節重大，足認原宣
    告之緩刑難收其預期效果，而有執行刑罰之必要者，檢察官
    得依同法第75條之1第1項第4款規定，聲請撤銷緩刑之宣告
    ，併此指明。
四、沒收部分：
    按犯第14條之罪，其所移轉、變更、掩飾、隱匿、收受、取
    得、持有、使用之財物或財產上利益，沒收之，固為洗錢防
    制法第18條第1項前段所明定，惟本案被告所為係洗錢防制
    法第14條第1項洗錢罪之幫助犯，其犯罪態樣與實施犯罪之
    正犯有異，所處罰者乃其提供助力之行為本身，而非正犯實
    施犯罪之行為，因此幫助犯不適用責任共同之原則，對於正
    犯所移轉、變更、掩飾、隱匿、收受、取得、持有、使用之
    財物或財產上利益，自毋庸為沒收之宣告。又卷查無任何證
    據足認被告曾因本案犯行獲得任何報酬利益，被告既無犯罪
    所得，自無從諭知沒收，併此敘明。
據上論斷，應依刑事訴訟法第273條之1第1項、第299條第1項前
段，洗錢防制法第14條第1項、第16條第2項，刑法第11條、第30
條第1項前段、第2項、第339條第1項、第55條、第42條第3項前
段、第74條第1項第1款、第74條第2項第3款，刑法施行法第1條
之1第1項，判決如主文。
本案經檢察官洪郁萱提起公訴，檢察官江佩蓉到庭執行職務。
中　　華　　民　　國　　111 　年　　9 　　月　　23　　日
                  刑事第十三庭  法  官　施吟蒨
以上正本證明與原本無異。
如不服本判決應於收受判決後20日內向本院提出上訴書狀，並應
敘述具體理由；其未敘述上訴理由者，應於上訴期間屆滿後20日
內向本院補提理由書（均須按他造當事人之人數附繕本）「切勿
逕送上級法院」。
                                書記官  張如菁 
中　　華　　民　　國　　111 　年　　9 　　月　　23　　日
附錄論罪科刑法條：
刑法第30條
幫助他人實行犯罪行為者，為幫助犯。雖他人不知幫助之情者，
亦同。
幫助犯之處罰，得按正犯之刑減輕之。

刑法第339條第1項
意圖為自己或第三人不法之所有，以詐術使人將本人或第三人之
物交付者，處5年以下有期徒刑、拘役或科或併科50萬元以下罰
金。
以前項方法得財產上不法之利益或使第三人得之者，亦同。
前二項之未遂犯罰之。

洗錢防制法第14條第1項
有第二條各款所列洗錢行為者，處7年以下有期徒刑，併科新臺
幣5百萬元以下罰金。
前項之未遂犯罰之。
前二項情形，不得科以超過其特定犯罪所定最重本刑之刑。

附表： 被告NGUYEN THI HANH應給付告訴人蔡秉原新臺幣（下同）陸萬元，自本判決確定之日起壹月、貳月、參月內分期給付各貳萬元。上開款項應匯入告訴人指定之彰化商業銀行帳號（009）00000000000000號帳戶。